臺灣高等法院刑事判決　　　　　　　 100年度上訴字第1696號
上　訴　人
即　被　告　詹博仁
上列上訴人因毒品危害防制條例案件，不服臺灣臺北地方法院99
年度訴字第1918號，中華民國100年3月31日第一審判決（起訴案
號：臺灣臺北地方法院檢察署99年度毒偵字第3534號），提起上
訴，本院判決如下：
    主  文
原判決撤銷。
詹博仁施用第一級毒品，處有期徒刑捌月。扣案之第二級毒品甲
基安非他命肆包（總淨重點玖公克，驗餘淨重點捌玖公克
）沒收銷燬之。
    事  實
一、詹博仁前於民國95年間因施用毒品案件，經臺灣板橋地方法
    院裁定送觀察、勒戒後，認仍有繼續施用毒品之傾向，再經
    同法院以96年度毒聲字第622號裁定送強制戒治，嗣因執行
    強制戒治6個月以上，認無繼續強制戒治之必要，於97年1月
    7日釋放出所執行完畢，並經臺灣板橋地方法院檢察署檢察
    官於同年月17日以97年度戒毒偵字第35號為不起訴處分。詎
    其猶不知悔改，於前揭強制戒治執行完畢釋放後5年內，於
    99年9月22日下午某時許，在新北市○○區○○路199號5樓
    住所內，以將第一級毒品海洛因、第二級毒品甲基安非他命
    放在其所有之玻璃頭吸食器（已丟棄，未扣案）內混合後，
    以火燒烤產生氣體之方式，同時施用第一級毒品海洛因、第
    二級毒品甲基安非他命1次。嗣經警於同年9月23日晚上9時
    50分許，在臺北市○○○路○段132巷8號前，於詹博仁所搭
    乘之車號2C-2208號自小客車（由詹博仁友人劉銘展所駕駛
    ）上查獲其所有第二級毒品甲基安非他命4包（總淨重3.93
    公克，驗餘淨重3.89公克），經徵得自願同意接受警方採集
    其尿液送鑑驗結果，呈嗎啡、甲基安非他命陽性反應，進而
    查悉上情。
二、案經臺北市政府警察局中山分局報請臺灣臺北地方法院檢察
    署檢察官偵查起訴。
    理  由
一、前揭事實，業據被告詹博仁於原審審理時供承不諱（見原審
    卷第53頁反面、第57頁），並有白色透明晶體4包扣案可資
    佐證，且其為警查獲時所採集之尿液，經送請臺灣尖端先進
    生技醫藥股份有限公司以EIA酵素免疫分析法初步檢驗，再
    以GC/MS氣相層析質譜儀法確認檢驗結果，確均呈嗎啡、甲
    基安非他命陽性反應，亦有該公司出具之濫用藥物檢驗報告
    及臺北市政府警察局中山分局尿液採樣書（尿液檢體編號：
    045169）各1紙附卷可稽（見偵卷第114頁、第115頁）。而
    上開白色透明晶體4包，經送請臺北市政府警察局刑事鑑識
    中心鑑定結果，均檢出安非他命、甲基安非他命成分（總淨
    重3.93公克，驗餘淨重3.89公克），有該中心99年10月11日
    北市鑑毒字第248號毒品鑑驗通知書在卷可稽（見偵卷第119
    頁），足徵被告前揭自白核與事實相符。又被告於95年間因
    施用毒品案件，經臺灣板橋地方法院裁定送觀察、勒戒後，
    認仍有繼續施用毒品之傾向，再經該院以96年度毒聲字第62
    2號裁定送強制戒治，嗣因執行強制戒治6個月以上，認無繼
    續強制戒治之必要，於97年1月7日釋放出所執行完畢，並經
    臺灣板橋地方法院檢察署檢察官於同年月17日以97年度戒毒
    偵字第35號為不起訴處分，有本院被告前案紀錄表1件在卷
    可參，是其於強制戒治執行完畢釋放後5年內，復犯本案犯
    行，事證明確，核與毒品危害防制條例第23條第2項規定相
    符。綜上所述，本件事證已臻明確，被告犯行洵堪認定。
二、核被告詹博仁所為，係犯毒品危害防制條例第10條第1項之
    施用第一級毒品罪、同條例第10條第2項之施用第二級毒品
    罪。其施用前持有第一級毒品海洛因及第二級毒品甲基安非
    他命之低度行為，分別為施用之高度行為吸收，均不另論罪
    。其一施用行為同時觸犯施用第一級毒品與施用第二級毒品
    二罪名，為想像競合犯，應從一重之施用第一級毒品罪處斷
    。起訴書指被告係分別於99年9月24日凌晨零時許為警採尿
    時起回溯24小時內、96小時內之不詳時間，在不詳處所施用
    第一級毒品海洛因、第二級毒品甲基安非他命，雖似指被告
    係於不同時間施用上開第一級毒品、第二級毒品，惟按甲基
    安非他命或海洛因大多分開使用，惟於下列情況會有混用：
    1.有些海洛因使用者喜好加入甲基安非他命以增加其舒暢感
    覺；2.原先使用甲基安非他命者開始嘗試施用海洛因時；3.
    有些海洛因成癮者偶而會施用安非他命來消除海洛因戒斷時
    出現之不舒服症狀；4.有些海洛因販毒者加入甲基安非他命
    以增加其重量。這兩種藥物同時施用，不會引起排斥，甚至
    在欣快感方面有被加強的可能。不同吸毒族群及不同毒品種
    類，有不同施用方式，包括以燒烤、注射及加入香煙中吸食
    等方式，施用後在人體有不同的吸收、分布、代謝及排泄之
    比率及時程，若將海洛因與甲基安非他命混合置於玻璃球中
    以燒烤方式吸食，於施用者之尿液中應可驗出嗎啡、甲基安
    非他命之陽性反應，對施用者可能產生降解之功能（參行政
    院國軍退除役官兵輔導委員會，臺北榮民總醫院於93年5月
    11日以北總內字第0930023372號函、行政院衛生署管制藥品
    管理局93年9月6日管檢字第0930008112號函、93年8月17日
    管檢字第0930007733號函），準此，毒品施用者本有同時施
    用甲基安非他命及海洛因之可能。查本件被告詹博仁於原審
    審理時供承其同時施用海洛因及甲基安非他命，佐以前開函
    示意旨，尚不足以排除被告同時施用海洛因與甲基安非他命
    之可能，且本件既無施用器具等扣案可資檢驗，復無積極證
    據足認被告確係分別施用甲基安非他命、海洛因之行為，依
    「罪疑唯輕」之原則，應認被告係同時施用第一級毒品海洛
    因及第二級毒品安非他命，併此敘明。
三、原審對被告予以論罪科刑，固非無見。惟(一)、按「刑法第79
    條之1第1項規定：『二以上徒刑併執行者，第77條所定最低
    應執行之期間，合併計算之』，同條第3項規定：『依第1項
    規定合併計算執行期間而假釋者，前條第一項規定之期間，
    亦合併計算之』，則在併合執行之情形，經許其假釋出獄者
    ，其報請許可假釋所須最低應執行之期間，既合併計算；且
    假釋期間(即殘刑期間)，亦合併計算之，其期間即無從區分
    。從而，不論假釋出獄前所執行之期間是否已逾其中任一罪
    之刑期，亦不論嗣後其假釋有無被撤銷，在假釋期間內，均
    應認為尚未執行完畢。其於執行逾其中任一罪之刑期後五年
    內之假釋期間，再犯有期徒刑以上之罪者，不應論以累犯。
    題設情形，被告既因甲、乙兩罪所處有期徒刑併合執行，並
    合併計算其最低應執行之期間而獲准假釋，其已執行之期間
    及假釋之範圍自應包括甲、乙兩罪徒刑在內，其於執行逾甲
    罪刑期後五年內之假釋期間，再犯有期徒刑以上之罪者，依
    上開說明，不應論以累犯」（參見最高法院88年第4次刑事
    庭會議決議要旨）。本件被告於96年間，因竊盜案件，經臺
    灣板橋地方法院以96年度簡字第883號判處有期徒刑3月確定
    ，復經該院以96年度聲減字第5834號減為應執行有期徒刑1
    月15日確定；又其前因偽造有價證券案件，經臺灣臺北地方
    法院92年訴字第143號判處有期徒刑3年1月，經上訴後，由
    本院92年上訴字第2900號撤銷原判決，改判有期徒刑3年1月
    ，嗣經最高法院95年台上字第4645號撤銷發回，再經本院95
    年度上更一字第624號判處有期徒刑3年1月，並經最高法院
    96年台上字第3295號駁回上訴而確定，經接續上開竊盜案件
    執行其刑，而於99年6月8日就上開2罪假釋付保護管束，期
    間尚未屆滿等情，有本院被告前案紀錄表1件附卷可稽，是
    依前開說明，被告所犯前開竊盜罪即屬尚未執行完畢。原判
    決認被告於96年間，因竊盜案件，經臺灣板橋地方法院以96
    年度簡字第883號判處有期徒刑3月確定，復經該院以96年度
    聲減字第5834號減為應執行有期徒刑1月15日確定，於97年5
    月1日執行完畢，其犯本案係5年內故意再犯有期徒刑以上之
    罪，應依刑法第47條第1項之累犯規定，加重其刑，非無違
    誤；(二)、被告於前揭時地為警查獲時所係搭乘上開由劉銘展
    所駕駛之車號2C-2208號自小客車一節，業據被告、證人劉
    銘展、劉瀚元於警詢時分別供述、證述甚明（見偵卷第11頁
    、第17頁、第27頁），是原判決及起訴書指上開自小客車係
    被告所駕駛云云，即非有據。被告上訴意旨所指其犯後業已
    悔悟、右眼需開刀復健等，固與本案構成犯罪事實無涉，而
    無可採。惟其另以上開自小客車非其駕駛為由提起上訴，則
    非無理由。原判決既有可議之處，自應由本院予以撤銷改判
    。爰審酌被告於觀察、勒戒及強制戒治後，猶再施用毒品，
    顯見其戒除毒癮之意志薄弱，且未衷心悛悔，本應重懲，惟
    念及其施用毒品僅戕害其自己身心，並無加害他人，且其犯
    後坦承犯行，態度非差，兼衡其犯罪動機、目的、手段、領
    有輕度殘障手冊等一切情狀，量處如主文第二項所示之刑。
    又扣案之白色透明結晶體4包係第二級毒品甲基安非他命（
    總淨重3.93公克，驗餘淨重3.89公克），已如前述，應依毒
    品危害防制條例第18條第1項前段之規定，諭知沒收銷燬之
    。至鑑驗耗損之第二級毒品甲基安非他命，既已滅失，爰不
    予宣告沒收銷燬，併此敘明。
四、被告經合法傳喚，無正當理由不到庭，爰不待其陳述，逕行
    判決。
據上論斷，應依刑事訴訟法第369條第1項前段、第364條、第371
條、第299條第1項前段，毒品危害防制條例第10條第1項、第2項
、第18條第1項前段，刑法11條前段、第55條，判決如主文。
本案經檢察官林炳雄到庭執行職務。
中    華    民    國   100    年    8     月    16    日
                  刑事第二十二庭審判長法  官  郭雅美
                                      法  官  洪于智
                                      法  官  李麗珠
以上正本證明與原本無異。
如不服本判決，應於收受送達後10日內向本院提出上訴書狀，其
未敘述上訴之理由者並得於提起上訴後10日內向本院補提理由書
（均須按他造當事人之人數附繕本）「切勿逕送上級法院」。
                                      書記官  陳禹任
中    華    民    國   100    年    8     月    16    日
附錄：本案論罪科刑法條全文
毒品危害防制條例第10條
施用第一級毒品者，處 6 月以上 5 年以下有期徒刑。
施用第二級毒品者，處 3 年以下有期徒刑。